【裁判字號】    99,附民,89
【裁判日期】    990520
【裁判案由】    違反保護令罪
【裁判全文】
臺灣高雄地方法院刑事附帶民事訴訟判決
原      告  廖峨欽
被      告  甲○○
上列被告因違反保護令罪案件（本院99年度易字第293 號），經
原告提起附帶民事訴訟，請求損害賠償，本院判決如下︰
    主  文
被告應給付原告新臺幣壹萬元及自民國九十九年一月十四日起至
清償日止按年息百分之五計算之利息。
原告其餘之訴駁回。
本判決第一項得假執行。
    事實及理由
一、原告主張：被告明知貴院家事法庭前於民國97年6 月27日已
    核發97年度家護字第660 號民事通常保護令，裁定被告不得
    對原告及其母黃足實施身體或精神上不法侵害之行為，並不
    得直接或間接對於原告為騷擾、接觸、跟蹤、通話之行為，
    保護令之有效期間為1 年；復於98年6 月15日以98年度家護
    聲字第46號裁定延長上開保護令之有效期間至99年6 月27日
    。詎被告基於違反保護令之各別犯意：（一）先於98年10月
    8 日晚間某時，在原告位於高雄縣岡山鎮大同巷15號（三合
    院北側護龍）住處，以臺語：「幹你娘雞巴」、「不材囝仔
    」、「雜種」等語辱罵原告，又恫稱：「10月26日我要乎你
    死」等語恐嚇原告。（二）再於98年10月24日下午4 時30分
    許，持掃帚敲打廖原告上址住處之大門，並以臺語：「幹你
    娘雞巴」、「雜種」、「不材囝仔」等語辱罵原告，並恫稱
    ：「我欲乎死啦」、「我今天沒乎他死，我婊子」等語恐嚇
    原告。（三）又於98年11月8 日晚間10時30分許，在原告上
    址住處，以類同上述言詞侮辱、恐嚇原告，致原告因被告上
    開3 次違反保護令之騷擾、接觸及精神上不法侵害之行為，
    分別受有新臺幣（下同）10萬元、30萬元、10萬元之精神損
    害，爰依侵權行為之法律關係，提起本件附帶民事訴訟等語
    ，並聲明：（一）被告應給付原告50萬元，及自起訴狀繕本
    送達翌日起至清償日止，按年息5 ％計算之利息。（二）訴
    訟費用由被告負擔。
二、被告則以：被告否認有何違反保護令之犯行等語置辯，答辯
    聲明：駁回原告之訴。
三、經查：
(一)被告於98年10月24日違反保護令部分：
  1.按附帶民事訴訟之判決，應以刑事訴訟判決所認定之事實為
    據，刑事訴訟法第500 條前段定有明文。本件被告有於98年
    10月24日下午4 時30分許，以上開言語及持掃帚敲打原告住
    處鐵門之方式，違反本院上開保護令之裁定，而對於原告騷
    擾、接觸及精神上不法侵害之行為之事實，業經本院以99年
    度易字第293 號刑事判決認定屬實，並對被告為科刑判決在
    案，自堪信為真實。
  2.按因故意或過失，不法侵害他人之權利者，負損害賠償責任
    ；不法侵害他人之身體、健康、名譽、自由、信用、隱私、
    貞操，或不法侵害其他人格法益而情節重大者，被害人雖非
    財產上之損害，亦得請求賠償相當之金額，民法第184 條第
    1 項前段、第195 條第1 項前段分別定有明文。被告故意以
    言語辱罵及持掃帚敲打原告住處鐵門，致其受有名譽、隱私
    等人格法益之損害，原告自得依上開規定請求被告賠償因此
    所受之損害。而被告之教育程度為國小畢業、無業，名下有
    房屋1 筆（高雄縣岡山鎮大同巷15號）、土地3 筆（坐落岡
    山鎮○○段113-3 、113-4 、113-12地號），財產總額128
    萬625 元；原告則與其母黃足同住，名下查無不動產等情，
    有被告警詢基本資料表、兩造全戶戶籍查詢、稅務電子閘門
    財產所得調件明細表各1 份在卷可稽（見警卷第1 頁、本院
    附民卷第16-23 頁）。本院審酌原告因被告上開違反保護令
    所受之精神痛苦程度，及兩造身分、收入、經濟情況等一切
    情狀，認原告就此部分請求慰撫金30萬元，核屬過高，應以
    1 萬元為適當。
  3.本件原告請求被告給付損害賠償，未定有給付期限，應於被
    告受催告履行而未履行，始發生遲延責任。而原告所得請求
    被告賠償之金額，為精神慰撫金1 萬元，原告就此範圍之金
    額，請求被告自起訴狀繕本送達翌日即99年1 月14日起至清
    償日止，按法定利率即年息5 ％計算之遲延利息，於法有據
    ，自應准許。
(二)被告於98年10月8 日、同年11月8 日違反保護令、恐嚇危害
    安全部分：
  1.按刑事訴訟諭知無罪，免訴或不受理之判決者，對於附帶民
    事訴訟部分應以判決駁回原告之訴，刑事訴訟法第503 條第
    1 項前段定有明文。
  2.本件被告被訴於98年10月8 日、11月8 日違反保護令、恐嚇
    危害安全部分之刑事案件，均經本院以上開刑事判決諭知各
    該部分無罪在案，根據前開說明，原告訴請原告就各該部分
    應給付精神慰撫金各10萬元之附帶民事訴訟，均應駁回。
四、綜上，原告依侵權行為之法律關係，請求被告給付1 萬元，
    及自99年1 月14日起至清償日止，按年息5 ％計算之利息，
    為有理由，應予准許；逾此部分之請求，則無理由，應予駁
    回。至於原告雖聲明訴訟費用由被告負擔等語，惟因本件屬
    刑事附帶民事訴訟，本毋庸徵收裁判費用，且訴訟費用之核
    定，原屬法院職權事項，自毋庸就此部分而為准駁。又本判
    決主文第1 項就原告勝訴部分所命被告給付之金額，未逾50
    萬元，應依民事訴訟法第389 條第1 項第5 款之規定，依職
    權宣告假執行。
據上論結，本件原告之訴為一部有理由，一部無理由，依刑事訴
訟法第284 條之1 、第502 條、第503 條第1 項前段、第491 條
第10款，民事訴訟法第389 條第1 項第5 款，判決如主文。
中    華    民    國    99    年    5     月    20    日
                刑事第十六庭    法  官  林柏壽
以上正本係照原本作成。
如不服本判決，非對於刑事訴訟之判決有上訴時，不得上訴。
中    華    民    國    99    年    5     月    20    日
                                書記官  洪嘉慧

司法院資訊處製作；財團法人民間司法改革基金會備份。
